【裁判字號】    85,台上,5905
【裁判日期】    851212
【裁判案由】    業務過失致人於死
【裁判全文】
最高法院刑事判決                              八十五年度台上字第五九○五號
    上訴人  甲○○
右上訴人因業務過失致人於死案件，不服台灣高等法院台南分院中華民國八十四年十
二月二十八日第二審判決（八十四年度交上訴字第二○五六號，起訴案號：台灣台南
地方法院檢察署八十四年度偵字第四三五○號），提起上訴，本院判決如左：
    主  文
上訴駁回。
    理  由
按刑事訴訟法第三百七十七條規定，上訴於第三審法院，非以判決違背法令為理由，
不得為之。是提起第三審上訴，應以原判決違背法令為理由，係屬法定要件。如果上
訴理由狀並未依據卷內訴訟資料，具體指摘原判決不適用何種法則或如何適用不當，
或所指摘原判決違法情事，顯與法律規定得為第三審上訴理由之違法情形，不相適合
時，均應認其上訴為違背法律上之程式，予以駁回。本件上訴意旨略稱：(一)、上訴人
甲○○平日以務農為業，僅偶爾外出辦事時，順便搭載鄰里鄉親，由搭便車者任意貼
補油費，並未固定收費，非以駕駛業務營生，上訴人於第一審僅自承曾收取費用，原
判決謂上訴人自承載客賺取費用，實係出於錯誤。上訴人於原審已否認為從事駕駛業
務之人，原審未踐行調查程序，僅依上訴人於第一審出於錯誤之自白為唯一證據，認
定上訴人為從事駕駛業務之人，其採證違反證據法則。(二)、上訴人於原審已否認為從
事駕駛業務之人，已提出有利於己之辯解，原審未踐行調查程序，有應於審判期日調
查之證據未予調查之違法等語。
惟查證據之取捨及其證明力之判斷，屬於事實審法院之職權，苟其所為之判斷，並不
違背經驗法則及論理法則，即不能任意指為違法。本件原判決維持第一審論處上訴人
從事業務之人，因業務上之過失致人於死罪刑之判決，駁回其在第二審之上訴，係以
上訴人於民國八十四年三月七日十八時五十分許，駕駛ＨＪ－五二八九號小客車，在
台南縣新營市○○路由北往南行駛，本應注意在市區道路行車時速不得超過四十公里
，且應注意車前狀況，並隨時採取必要之安全措施，依當時情況並非不能注意，竟疏
於注意，以時速約七、八十公里之時速高速行車，又疏於注意車前狀況，因而在東山
三路口撞及騎腳踏車之盧嘉偉，致盧嘉偉倒地受傷，於同年月九日上午零時十二分許
因多發性腦挫傷合併顱內出血不治死亡之事實，為上訴人所不否認，且有道路交通事
故調查報告表(一)、(二)各一紙及現場相片八幀在卷可稽。被害人確因本件車禍致死之事
實，亦經檢察官督同法醫師相驗屬實，有相驗屍體證明書、驗斷書、勘驗筆錄等足憑
。上訴人應注意在市區行車，時速不得超過四十公里，且應注意車前人車狀況，依當
時情狀，並無不能注意之情事，竟疏於注意，而以七、八十公里之時速超速行駛，又
未注意車前狀況，以致肇事致人於死，有違道路交通安全規則第九十三條第一項第一
款、第九十四條第三項之規定，自有過失，且應負肇事之全部責任。台灣省台南區車
輛行車事故鑑定委員會鑑定本件車禍之肇事責任，亦同此認定，足證上訴人之過失與
被害人之死亡間有相當因果關係。又上訴人購置ＨＪ－五二八九號小客車係供載客營
利之用，已據上訴人於第一審供明在卷，上訴人自係以駕駛為業務之人，其於原審辯
稱非以開車為業云云，為無理由不足採信等證據，予以綜合判斷，認定上訴人有刑法
第二百七十六條第二項之業務過失致人於死犯行，已詳其所憑之證據及認定之理由
。所為論斷，均有卷存證據資料可資覆按，從形式上觀察，並無違背法令之情形存在
。按一人不以一種業務為限，如一人同時兼有二種或二種以上之業務，而在某一種業
務上有不慎致人於死之行為，即應負其業務過失致人於死罪責。查上訴人於第一審供
承：「我們住鄉下，那有人去新營、去嘉義，我就載他們去，去嘉義是二百五十元或
三百元，新營是二百元或二百五十元」、「這輛車是向人借錢買的，是用來載客賺取
費用」等語，並確定其購車係為載客賺錢之用（見第一審卷第四十五頁、第四十六頁
）。原判決依憑上開確切之自白，並參酌上述其他證據，認定上訴人係於農餘以駕駛
為業務之人，其認事採證職權之行使，究竟如何違背經驗法則或論理法則，上訴意旨
並未具體表明，專憑己見，任意爭執，殊非適法之第三審上訴理由。又原判決已說明
上訴人所辯其非以駕駛為業務之人，如何不足採信及事證已明確之理由，原審於審判
期日並已提示上訴人在第一審之自白筆錄，踐行調查證據之程序，且上訴人於原審又
未聲請調查何項證據，其泛詞指摘原審有未盡職權調查能事之違法云云，亦非適法之
第三審上訴理由。是上訴意旨所指摘原判決違法情形，殊與法律規定得為第三審上訴
理由之違法情形，不相適合，衡以前述說明，其上訴為違背法律上之程式，應予駁回
。
據上論結，應依刑事訴訟法第三百九十五條前段，判決如主文。
中      華      民      國    八十五    年      十二    月      十二    日
                              最高法院刑事第七庭
                                  審判長法官  董  明  霈
                                        法官  丁  錦  清
                                        法官  楊  商  江
                                        法官  賴  忠  星
                                        法官  林  茂  雄
      右正本證明與原本無異
                                              書  記  官
中      華      民      國    八十五    年      十二    月      十九    日


司法院資訊處製作；財團法人民間司法改革基金會備份。
